【裁判字號】    89,簡抗,14
【裁判日期】    891120
【裁判案由】    塗銷抵押權登記
【裁判全文】
臺灣臺南地方法院民事裁定  八十九年度簡抗字第一四號
    抗  告  人  甲○○
右抗告人因與相對人郭棨彬間請求塗銷抵押權登記事件，抗告人對於民國八十九年十
月十八日本院台南簡易庭所為之裁定（八十九年度南簡字第七八０號）提起抗告，本
院裁定如左：
    主      文
抗告駁回。
抗告訴訟費用由抗告人負擔。
    理      由
一、抗告意旨略以：依民事訴訟法第一百零七條及最高法院二九抗字第一七九號，民
    事訴訟法第一百零七條所謂當事人無資力支出訴訟費用，並非當事人全無財產之
    謂，當事人雖有財產而不能自由處分者，如無籌措款項以支出訴訟費用之信用技
    能，即無資力支出訴訟費用，爰提出里長證明，請求訴訟救助以補郵票費用拾伍
    份，原審之裁定應予廢棄等語。
二、按提起民事訴訟應依民事訴訟費用法第二條規定繳納裁判費，而郵電費亦屬訴訟
    費用之一部，此由民事訴訟法第一條及同法第二十六條之規定自明。次按當事人
    起訴以預納訴訟費用為必須具備之程式及要件，最高法院十八年上字第一八二號
    判例意旨參照；又簡易訴訟程序，除本章別有規定外，仍適用第一章訴訟程序之
    規定；而原告之訴，有起訴不合程式或不備其他要件者，法院應以裁定駁回之；
    民事訴訟法第四百三十六條第二項、第二百四十九條第一項第六款分別定有明文
    。
三、經查本件抗告人於原審起訴時，未據繳納裁判費及掛號郵資費，原審乃於發八十
    九年六月五日期日通知書時載明命抗告人應繳納裁判費新台幣（下同）一百零二
    元及雙掛號郵票費四百零八元（每份三十四元），惟抗告人僅於八十九年五月二
    十三日具狀繳納裁判費一百零二元，未遵行繳納郵資費，原審乃先行代墊郵資二
    百七十二元，嗣於原審八十九年十二月二日言詞辯論期日復當庭裁定命抗告人命
    抗告人於收受裁定後三日內補繳雙掛號郵票十五份，有該日言詞辯論筆錄一份附
    於原審卷可憑，惟抗告人並未依裁定所命期限繳納上開訴訟費用，則抗告人之起
    訴顯不合程式及起訴之要件，從而，原審以抗告人之起訴有民事訴訟法第二百四
    十九條第六款之情事，而駁回抗告人原審之訴，依前揭說明，並無違誤，抗告人
    雖於抗告意旨中提出里長說明書指陳其係無資力支出訴訟費用，惟依民事訴訟法
    第一百零七條之規定無資力支出訴訟費用者，須依法聲請法院裁定准予訴訟救助
    始得免予支出訴訟費用，然抗告人於起訴時並未聲請訴訟救助，依法即有預納訴
    訟費用之義務，抗告人未遵行原審裁定繳納訴訟費用，其起訴即屬不合程式及不
    備其他要件，抗告人執前述情事為其抗告理由，聲明廢棄原裁定，尚無足採，其
    提起抗告，為無理由，應予駁回之。
四、依民事訴訟法第四百三十六條之一第三項、第四百九十二條第一項、第九十五條
    、第七十八條，裁定如主文。
中      華      民      國    八十九    年     十一     月     二十     日
                                臺灣臺南地方法院民事第二庭
~B 審判長法    官  蔡美美
~B       法    官  莊玉熙
~B       法    官  童來好
右正本證明與原本無異
本裁定不得再抗告
中      華      民      國    八十九    年     十一     月     二十一   日
~B法院書記官  鄭佩玉


司法院資訊處製作；財團法人民間司法改革基金會備份。
